臺灣臺中地方法院民事裁定　　　　　　　100年度婚字第419號
原　　　告　李桂蘭
訴訟代理人　李鳳蘭
被　　　告　謝錦村
上列當事人間離婚等事件，本院裁定如下：
    主  文
本件移送臺灣桃園地方法院。
    理  由
一、按婚姻無效或撤銷婚姻，與確認婚姻成立或不成立及離婚或
    夫妻同居之訴，專屬夫妻之住所地或夫妻死亡時住所地之法
    院管轄。但訴之原因事實發生於夫或妻之居所地者，得由各
    該居所地之法院管轄，民事訴訟法第五百六十八條第一項定
    有明文。又民事訴訟法第五百六十八條第一項所稱之「專屬
    夫妻之住所地」，係指專屬夫妻「共同」住所地之法院而言
    ，此觀之該條項文字未規定為「專屬夫或妻之住所地」或「
    專屬夫、妻之住所地」，及該條項於七十五年修正時，特揭
    櫫「依民法第二十條第二項『一人不得同時有兩住所』之規
    定，夫妻住所必屬同一，亦即夫之住所即為妻之住所或妻之
    住所即為夫之住所，爰將第一項『專屬夫或贅夫之妻之住所
    或其死亡時住所地』修正為『專屬夫妻之住所地或夫、妻死
    亡時住所地』」為其立法理由，並參照民法第一千零零二條
    「夫妻之住所，由雙方共同協議之；未為協議或協議不成時
    ，得聲請法院定之。法院為前項裁定前，以夫妻共同戶籍地
    推定為其住所」之規定暨司法院大法官會議釋字第四五二號
    解釋之意旨自明（最高法院九十五年度台抗字第五九五號判
    決參照）。是如夫妻之住所未為協議或協議不成且未聲請法
    院定之者，自應以夫妻之共同戶籍地推定為其住所地，如無
    共同戶籍地，則以夫妻離婚原因事實發生地之法院為專屬管
    轄法院。蓋如僅以夫妻一方之現在住所地或現在戶籍地為專
    屬管轄法院，恐成夫妻之一方以遷移戶籍或住所地而創造管
    轄，顯與法律規範專屬管轄之意旨相違。又訴訟之全部或一
    部，法院認為無管轄權者，依原告聲請或依職權以裁定移送
    其管轄法院，民事訴訟法第二十八條第一項規定甚明。
二、本件原告起訴主張兩造於民國九十一年五月二十九日結婚，
    詎被告於九十八年農曆春節前往大陸地區後，即拒絕履行同
    居義務迄今，顯係惡意遺棄原告在繼續狀態中，爰依民法之
    規定，訴請判決離婚等語。
三、經查，兩造婚後共同居住在桃園市，被告於九十八年間前往
    大陸地區後即未履行同居義務，業經原告到庭陳述明確，並
    有被告戶籍謄本一份在卷可稽，證人即原告之胞妹李鳳蘭亦
    證稱：兩造之前係住在桃園，從未住在台中，台中的房子是
    原告結婚前購買的，只是原告的戶籍地，她在大陸上班，回
    臺灣就住在苗栗的娘家等語，則依原告主張之事實，兩造共
    同住所地及離婚原因事實發生地均應在臺灣桃園地方法院管
    轄範圍，揆諸前開說明，本件應由臺灣桃園地方法院管轄。
    從而，原告向無管轄權之本院起訴，顯係違誤，爰依職權以
    裁定移送其管轄法院。
四、依民事訴訟法第二十八條第一項，裁定如主文。
中    華    民    國   100    年    7     月    25    日
                  家事法庭    法  官  林純如
以上正本係照原本作成。
如對本裁定抗告，須於裁定送達後十日內向本院提出抗告狀（須
附繕本）。
中    華    民    國   100    年    7     月    25    日
                              書記官  王麗麗